臺灣彰化地方法院交通事件裁定　　　 100年度交聲字第1211號
移送機關即
原處分機關　交通部公路總局臺中區監理所彰化監理站
異　議　人
即受處分人　蔡豐合
上列受處分人因違反道路交通管理處罰條例案件，對於交通部公
路總局臺中區監理所彰化監理站民國100 年9 月5 日所為之裁決
處分（原處分案號：彰監四字第裁64-I00000000號）聲明異議，
本院裁定如下：
    主  文
異議駁回。
    理  由
一、聲明異議意旨略以：受處分人即異議人蔡豐合（下稱受處分
    人）於98年11月26日因違反道路交通管理處罰條例第35條第
    1 項第1 款之規定，業經臺灣彰化地方法院檢察署（下稱彰
    化地檢署）檢察官為緩起訴處分，並向國庫支付新臺幣（下
    同）30,000元結案，因此對交通部公路總局臺中區監理所彰
    化監理站（下稱原處分機關）彰監四字第裁64-I00000000號
    裁決書不服，爰依法提出聲明異議等語。
二、按汽車駕駛人飲用酒類或其他類似物後其吐氣所含酒精濃度
    超過每公升0.25毫克或血液中酒精濃度超過百分之0.05以上
    ，不得駕車；又汽車駕駛人，駕駛汽車經測試檢定有酒精濃
    度超過規定標準之情形者，處15,000元以上60,000元以下罰
    鍰，並當場移置保管該汽車及吊扣其駕駛執照1 年，並應接
    受道路交通安全講習，道路交通安全規則第114 條第2 款、
    道路交通管理處罰條例第35條第1 項第1 款、第24條第1 項
    第2 款分別定有明文。
三、經查：
  (一)本件受處分人於98年11月26日21時起至同日22時許飲酒後，
    駕駛車牌號碼9888-RW 號自用小客車上路，於同日23時41分
    許，行經彰化縣埔鹽鄉○○路與光明路口為警攔檢，經警於
    同日23時45分許，測得其呼氣酒精濃度為0.57MG/L等事實，
    為受處分人所不爭執，且業據受處分人於其所涉不能安全駕
    駛動力交通工具之刑事案件中坦承不諱，有其於98年11月27
    日警詢筆錄、偵訊筆錄及彰化縣警察局溪湖分局道路交通事
    故當事人酒精測定紀錄表、刑法第185 條之3 案件測試觀察
    紀錄表、汽車駕駛人酒後生理協調平衡檢測紀錄表、彰化縣
    警察局彰警交字第I00000000 號舉發違反道路交通管理事件
    通知單、彰化地檢署檢察官98年度速偵字第1720號緩起訴處
    分書各1 份在卷可憑，是受處分人於上開時、地，駕駛汽車
    經測試檢定有酒精濃度超過規定標準之違規行為，堪以認定
    。
  (二)按94年2 月5 日公布、95年2 月5 日施行之行政罰法第26條
    第1 項規定：「一行為同時觸犯刑事法律及違反行政法上義
    務規定者，依刑事法律處罰之。但其行為應處以其他種類行
    政罰或得沒入之物而未經法院宣告沒收者，亦得裁處之。」
    此乃一行為同時造成刑罰法律與行政秩序罰規定發生競合適
    用之關係時，基於「一事不二罰」之法理，經由立法程序確
    立應以刑罰優先為原則，避免行為人承受過度且重複之處罰
    ；此觀該條立法理由明確揭示：「一行為同時觸犯刑事法律
    及違反行政法上義務規定時，由於刑罰與行政罰同屬對不法
    行為之制裁，而刑罰之懲罰作用較強，故依刑事法律處罰，
    即足資警惕時，實無一事二罰再處行政罰之必要，且刑事法
    律處罰，由法院依法定程序為之，較符合正當法律程序，應
    予優先適用；但罰鍰以外之沒入或其他種類行政罰，因兼具
    維護公共秩序之作用，為達行政目的，行政機關仍得併予裁
    處，故為第1 項但書規定。」益明。前揭行政罰法以刑事法
    律處罰優先，且不再處以行政秩序罰之目的，既係因為行為
    人已接受刑罰而足資警惕，既已發生懲罰之作用，即無使行
    為人陷於雙重處罰之不利益，則關於刑事法律處罰之範圍自
    應採取實質認定，凡刑事實體法或程序法中所規定客觀上剝
    奪行為人生命、自由、財產權利，主觀上亦因制裁之嚴厲性
    、痛苦性，其強度足以造成心理強制而間接達成矯正教化目
    的之處遇手段，皆應納入其中，而不以形式上符合刑法第32
    條至第34條所定主刑及從刑種類者為限，始與前揭法律規範
    之意旨相符。
  (三)而酒後駕車經檢察官為緩起訴處分，並命被告向公庫或指定
    之公益團體、地方自治團體捐款者，被告係履行檢察官之緩
    起訴處分命令，此等命令名義上雖非刑罰，但仍是一種特殊
    的處遇措施，造成被告之財產減少或義務增加，性質上亦屬
    干預人民自由之處分，與刑事制裁無異，實質上為刑事處罰
    。故檢察官為緩起訴處分，並命被告向公庫或指定之公益團
    體、地方自治團體捐款，其捐款解釋上亦屬道路交通管理處
    罰條例第35條第8 項所規定之罰金，監理機關雖不得再為行
    政裁罰，惟若行為人所支付之緩起訴處分金，未達道路交通
    管理處罰條例第92條第4 項所訂最低罰鍰基準規定者，依該
    條例第35條第8 項之規定，即須補繳不足最低罰鍰之部分，
    始為適法。且如一方面認為行為人依檢察官緩起訴處分命令
    而為金錢給付，與受刑事處罰無異，依行政罰法第26條之規
    定，監理機關不得再行裁罰；一方面卻又認為該等金錢給付
    不屬於道路交通管理處罰條例第35條第8 項所定罰金，無需
    依該項規定補繳不足最低罰鍰部分之差額，理由顯有矛盾；
    且若緩起訴捐款金額低於最低罰鍰金額，亦有失公平（臺灣
    高等法院暨所屬法院97年度法律座談會刑事類提案第39號研
    討結果參照）。
  (四)查受處分人此次酒後駕車之行為，業經彰化地檢署檢察官於
    98年11月30日以98年速偵字第1720號為緩起訴處分，緩起訴
    處分內容為：緩起訴期間為1 年，被告應於收受彰化地檢署
    檢察官執行緩起訴處分命令通知書後1 個月內，向公庫或彰
    化地檢署指定之公益團體、地方自治團體支付30,000元之緩
    起訴處分金，並應自緩起訴處分確定日起10個月內，依彰化
    地檢署觀護人指示完成法治教育課程2 場次，而受處分人已
    已履行完成上開緩起訴處分內容，該緩起訴處分並於100 年
    2 月4 日期滿未經撤銷而確定等情，有上開案號緩起訴處分
    書、臺灣高等法院被告前案紀錄表、彰化地檢署自行收納款
    項統一收據各1 份在卷足憑。而受處分人所繳納之緩起訴處
    分金額為30,000元，既未達道路交通管理處罰條例第92條第
    4 項、違反道路交通管理事件統一裁罰基準表所訂最低罰鍰
    49,500元，揆諸上揭說明，自仍應補納不足最低罰鍰差額部
    分之19,500元。至於吊扣駕駛執照1 年及施以道安講習部分
    ，屬其他種類之行政罰，具有嚇阻酒後駕車行為之作用，依
    行政罰法第26條第1 項但書規定，仍得裁處之。
四、綜上所述，原處分機關以受處分人違規事實明確，依道路交
    通管理處罰條例第35條第1 項第1 款、第24條第1 項第2 款
    及違反道路交通管理事件統一裁罰基準表之規定，裁處受處
    分人應補繳罰鍰19,500元，並吊扣駕駛執照12個月及應參加
    道路交通安全講習，於法並無不合，本件異議為無理由，應
    予駁回。
據上論斷，應依道路交通管理處罰條例第87條第2 項、道路交通
事件處理辦法第18條，裁定如主文。
中    華    民    國   100    年    10    月    12    日
                     交通法庭         法  官  王素珍
以上正本證明與原本無異。
如不服本裁定，應於裁定送達後5 日內向本院提出抗告狀（須附
繕本）。
中    華    民    國   100    年    10    月    14    日
                                      書記官  廖春慧